【裁判字號】    99,台上,1461
【裁判日期】    990812
【裁判案由】    拆屋還地
【裁判全文】
最高法院民事裁定            九十九年度台上字第一四六一號
上  訴  人  甲○○
訴訟代理人  王東山律師
被 上訴 人  行政院農業委員會林務局羅東林區管理處
法定代理人  乙○○
訴訟代理人  朱立鈴律師
上列當事人間請求拆屋還地事件，上訴人對於中華民國九十八年
十二月三十一日、九十九年四月二十九日台灣高等法院第二審判
決及補充判決（九十七年度重上字第一三號），提起上訴，本院
裁定如下：
    主  文
上訴駁回。
第三審訴訟費用由上訴人負擔。
    理  由
按上訴第三審法院，非以原判決違背法令為理由，不得為之。又
提起上訴，上訴狀內應記載上訴理由，表明原判決所違背之法令
及其具體內容，暨依訴訟資料合於該違背法令之具體事實，其依
民事訴訟法第四百六十九條之一規定提起上訴者，並應具體敘述
為從事法之續造、確保裁判之一致性或其他所涉及之法律見解具
有原則上重要性之理由。同法第四百六十七條、第四百七十條第
二項定有明文。而依同法第四百六十八條規定，判決不適用法規
或適用不當者，為違背法令；依同法第四百六十九條規定，判決
有該條所列各款情形之一者，為當然違背法令。是當事人提起上
訴，如以同法第四百六十九條所列各款情形為理由時，其上訴狀
或理由書應表明該判決有合於各該條款規定情形之具體內容，及
係依何訴訟資料合於該違背法令之具體事實。如依同法第四百六
十八條規定，以原判決有不適用法規或適用法規不當為理由時，
其上訴狀或理由書應表明該判決所違背之法令條項，或有關判例
、解釋字號，或成文法以外之習慣或法理等及其具體內容，暨係
依何訴訟資料合於該違背法令之具體事實，並具體敘述為從事法
之續造、確保裁判之一致性或其他所涉及之法律見解具有原則上
重要性之理由。上訴狀或理由書如未依上述方法表明，或其所表
明者與上開法條規定不合時，即難認為已合法表明上訴理由，其
上訴自非合法。本件上訴人對於原判決提起上訴，雖以該判決違
背法令為由，惟核其上訴理由狀所載內容，係就原審取捨證據、
認定事實之職權行使，指摘其為不當，並就原審已論斷者，泛言
未論斷，而未表明該判決所違背之法令及其具體內容，暨依訴訟
資料合於該違背法令之具體事實，並具體敘述為從事法之續造、
確保裁判之一致性或其他所涉及之法律見解具有原則上重要性之
理由，難認其已合法表明上訴理由。依首揭說明，應認其上訴為
不合法。末查上訴人雖主張伊先祖自日據時代起，即已設定戶籍
於系爭土地，並於其上搭蓋及設置地上物，已因時效取得系爭土
地所有權云云，惟台灣光復後，政府為整理地籍，清查土地，辦
理土地總登記，由行政院制頒台灣地籍釐整辦法，並公布施行。
依該辦法規定，在光復前日本政府已辦理不動產登記之區域，不
動產權利人應將所持登記證書向登記機關繳驗，經審查公告無異
議後，換發土地所有權狀，或他項權利證明書，並編造登記簿。
上訴人之祖先於台灣光復前縱占有系爭土地，依日本民法之規定
，已具備時效取得之要件，但既未於日據時期辦理登記，而台灣
光復後，地政機關辦理土地總登記時，上訴人復未依上開辦法規
定提出證明文件，請求登記為所有權人。系爭土地在上訴人登記
為所有權人以前，地政機關已依「國有原野地區外保安林解除地
辦理登記程序及應注意事項」及土地法之規定，經公告期滿，無
人提出異議後，將系爭土地登記為國有，管理者登記為被上訴人
，則依土地法第六十條規定，上訴人已喪失其占有之權利，不能
以時效取得對抗被上訴人，原審為上訴人敗訴之判決，於法並無
違誤。又原審因民事訴訟法第二百五十五條第一項第二款、第三
款規定，許被上訴人在第二審為減縮或擴張聲明及為訴之追加予
以裁判，依同法第四百六十三條準用第二百五十八條第一項規定
，上訴人對之要無聲明不服之餘地，均附此敘明。
據上論結，本件上訴為不合法。依民事訴訟法第四百八十一條、
第四百四十四條第一項、第九十五條、第七十八條，裁定如主文
。
中    華    民    國  九十九  年    八    月    十二  日
                      最高法院民事第一庭
                          審判長法官  蕭  亨  國
                                法官  葉  勝  利
                                法官  許  澍  林
                                法官  劉  靜  嫻
                                法官  袁  靜  文
本件正本證明與原本無異
                                      書  記  官
中    華    民    國  九十九  年    八    月  二十五   日
                                                    ｄ

司法院資訊處製作；財團法人民間司法改革基金會備份。
